臺灣彰化地方法院彰化簡易庭小額民事判決
110年度彰小字第822號
原      告  周天心  

訴訟代理人  周大村  
被      告  嶺越國際有限公司

法定代理人  李雯雯  


上列當事人間請求損害賠償事件，本院於民國110年12月30日言
詞辯論終結，判決如下：
    主    文
原告之訴駁回。
訴訟費用新臺幣1,000元由原告負擔。
    理由要領
一、原告主張：被告於民國109年11月2日收受原告交付之貨物（
    總重37.44公斤，下稱系爭貨物），由臺灣以海運運送至越
    南，惟被告聲稱因港口堵塞，遲未將系爭貨物運至指定地點
    ，最後被告以遺失為由僅願賠償運費新臺幣（下同）3,370
    元，然系爭貨物之實際價值高達49,859元，被告竟就原告損
    失置之不理，爰依民法第638條、第649條、第247條之1等規
    定提起本件訴訟等語，並聲明：被告應賠償原告49,859元，
    及自起訴狀繕本送達翌日起至清償日止，按週年利率5％計算
    之利息。
二、被告則以：依收貨憑單記載的賠償條款（下稱系爭賠償條款
    ），需原告於寄件時預先報明交寄貨物的價值，並交付交寄
    貨物之發票，才能用交寄貨物之發票價值作為遺失時的賠償
    基礎，上限為20,000元，若未預先報值並交付發票，則貨物
    遺失時依系爭賠償條款是賠償運費的2倍（其中1倍是返還運
    費，另外1倍才是賠償），本件原告並未於交寄時報值或交
    付發票，且原告於寄件時並未預付運費，貨物遺失時就沒有
    返還運費問題，所以我們只賠償運費的1倍3,370元，我已經
    轉帳賠償給原告了，又我認為原告提出之系爭貨物裝箱清單
    及所列總價，不能證明原告確實交寄上開價值之貨物等語答
    辯，並聲明：原告之訴駁回。
三、得心證之理由：
（一）被告僱用之司機於109年11月2日，收受原告交寄至越南之
      系爭貨物後，因系爭貨物在運送過程中遺失，被告遂於11
      0年5月14日上午10時25分許，賠償3,370元予原告等情，
      有原告提出之收貨憑單（院卷第93頁）、被告提出之轉帳
      紀錄及兩造LINE對話紀錄（院卷第221至223頁）附卷可稽
      ，此部分事實應堪認定。
（二）原告雖主張被告應賠償49,859元等語，並提出系爭貨物裝
      箱清單、部分貨物之網拍資料擷圖、原告與原告訴訟代理
      人LINE對話紀錄等為證（院卷第23、27至39頁）。惟按運
      送物有喪失、毀損或遲到者，其損害賠償額，應依其應交
      付時目的地之價值計算之，民法第638條第1項固有明文，
      但此規定並非強行規定，基於契約自由原則，當事人仍得
      以契約另行約定。又按金錢、有價證券、珠寶或其他貴重
      物品，除託運人於託運時報明其性質及價值者外，運送人
      對於其喪失或毀損不負責任，民法第639條第1項定有明文
      ，此因貴重物品容易喪失，損失又重，必須事先使運送人
      明瞭其性質及價值，運送人始能加以特別防範，同時亦可
      酌予提高運費，或以保險之方式分攤風險，否則使運送人
      僅依貨物重量作為運費之計算基準，如於貨損時需負擔高
      額且不確定之賠償責任，殊非衡平，故上開規定乃以託運
      人報明性質及價值，為運送人負責之要件。
（三）依收貨憑單記載之系爭賠償條款（院卷第93頁），可知若
      原告於交寄系爭貨物時有提供發票，被告於貨物遺失時會
      賠償發票上之金額（上限20,000元），若無提供發票則理
      賠運費之2倍。觀系爭賠償條款之約定內容，應與民法第6
      39條第1項之規範精神相符，即託運人交寄時需報明貨物
      之性質及價值，運送人始應依該價值負責。是系爭賠償條
      款既符合前述民法規定之精神，當無免除或限制運送人之
      責任，亦無顯失公平之情事，則原告主張系爭賠償條款違
      反民法第649條、第247條之1等規定，應屬無效云云，自
      難憑採。再查原告於交寄系爭貨物時，確未報明價值或交
      付發票予被告僱用之司機等情，有兩造之LINE對話紀錄（
      院卷第73頁）在卷可憑。是系爭貨物於運送過程遺失後，
      被告依系爭賠償條款之約定，賠償原告運費3,370元（被
      告稱因原告交寄時未預付運費，故僅賠償1倍運費，就此
      原告未爭執），與雙方運送契約之約定內容相符，足認原
      告已負其損害賠償責任。從而，原告主張原告應賠償系爭
      貨物之價值49,859元，即無理由，礙難准許。
四、綜上所述，原告請求被告給付49,859元及遲延利息，均屬無
    據，應予駁回。
五、本件事證已臻明確，兩造其餘攻擊防禦方法及舉證，經審酌
    與判決結果不生影響，爰不逐一論述。
六、訴訟費用負擔之依據：民事訴訟法第78條。 
中　　華　　民　　國　　111 　年　　1 　　月　　27　　日
        　　　　　彰化簡易庭  法  官  黃士瑋
以上正本係照原本作成。
如不服本判決，僅得以判決違背法令為理由提起上訴，並應於判
決送達後20日內，向本院提出上訴狀。（須按他造當事人之人數
附繕本）。如委任律師提起上訴者，應一併繳納上訴審裁判費。
中　　華　　民　　國　　111 　年　　1 　　月　　27　　日
                              書記官  張莉秋